【裁判字號】    97,簡上,898
【裁判日期】    980508
【裁判案由】    妨害公務
【裁判全文】
臺灣板橋地方法院刑事判決             97年度簡上字第898號
上  訴  人
即  被  告  甲○○
選任辯護人  張仁興律師
上列上訴人即被告因妨害公務案件，不服本院97年度簡字第1135
號，中華民國97年6 月12日第一審刑事簡易判決（聲請簡易判決
處刑案號：臺灣板橋地方法院檢察署96年度偵字第17783 號、96
年度偵字第17801 號），提起上訴，本院管轄之第二審合議庭認
應適用通常程序自為第一審判決如下：
    主  文
原判決撤銷。
本件公訴不受理。
    理  由
一、聲請簡易判決處刑意旨略以：被告甲○○於民國96年8 月1
    日凌晨3 時30分許，由乙○○（被訴妨害公務部分，業經本
    院另行審結）騎乘車牌號碼TYO-396 號機車搭載行經臺北縣
    板橋市○○路○ 段186 巷4 號前，因臺北縣政府警察局海山
    分局員警丙○○、丁○○對渠等臨檢盤查，並實施酒精測試
    ，竟心生不滿，與乙○○基於妨害公務之犯意聯絡，共同拉
    扯丙○○，而被告甲○○另基於侮辱公務員之犯意，以「幹
    恁娘」辱罵丙○○，乙○○則撥打行動電話給范炎昇（被訴
    妨害公務、侮辱公務員等部分，業經本院另行審結確定）請
    其到場助勢；俟范炎昇到達現場後，竟基於侮辱公務員之犯
    意，以「幹你娘」辱罵丙○○與丁○○，另與被告甲○○、
    乙○○基於妨害公務之犯意聯絡，共同拉扯並追打員警丙○○、丁○○，以此方式妨害員警執行臨檢勤務；嗣經丙○○
    、丁○○多次口頭告誡正在執行公務而未果，丁○○因而持
    槍射擊被告甲○○右小腿，致被告甲○○受有右小腿槍傷穿
    透傷併肌肉斷裂等傷害後，乙○○等3 人始停止拉扯員警等
    行為，因認被告甲○○涉有刑法第135 條第1 項之妨害公務
    罪嫌及同法第140 條之侮辱公務員罪嫌等語。
二、按起訴程序違背規定者，應諭知不受理之判決；且此不受理
    判決，得不經言詞辯論為之，刑事訴訟法第303 條第1 款、
    第307 條分別定有明文。再按刑事訴訟法第253 條之3 第1
    項明定，被告於緩起訴期間內，有該項所列各款事由之一者
    ，檢察官得依職權或依告訴人之聲請撤銷緩起訴處分，繼續
    偵查或起訴；另在緩起訴期間內，倘發現新事實、新證據，
    而認已不宜緩起訴，又無刑事訴訟法第253 條之3 第1 項所
    列得撤銷緩起訴處分之事由者，依最高法院94年臺非字第21
    5 號判例意旨，檢察官得就同一案件逕行起訴或聲請簡易判
    決處刑，原緩起訴處分並因此失其效力。又按檢察官之起訴
    書或聲請簡易判決處刑書，應記載犯罪事實及證據並所犯法
    條，刑事訴訟法第264 條第2 項第2 款、第451 條第2 項分
    別定有明文；倘檢察官就同一案件，於被告緩起訴期間內，
    發現新事實、新證據，認不宜緩起訴而逕行起訴或聲請簡易
    判決處刑，自應於起訴書或聲請簡易判決處刑書內記載該新
    事實、新證據，否則，仍難謂其起訴程序符合法律規定之要
    件（最高法院98年度臺非字第63號判決意旨參照）。
三、查被告於96年8 月22日上午11時5 分許，經檢察官偵訊時庭
    諭「緩起訴3 年，勞動服務240 小時（2 年半內執行完畢）
    ，並於收到緩起訴通知後4 個月內繳納新臺幣10萬元給財團
    法人臺灣兒童暨家庭扶助基金會臺北縣分事務所，於緩起訴
    期間內不得再犯罪」，經被告當庭陳述同意接受緩起訴條件
    等語（見96年度偵字第17783 號偵查卷宗第32頁），且被告
    於詳閱「緩起訴處分被告應行注意事項」內容後，已於聲明
    書上簽名，亦有聲明書乙聯在卷可稽（見96年度偵字第1778
    3 號偵查卷宗第34頁），事已明灼。按檢察官既經被告同意
    提供一定時數之義務勞務及支付一定金額予指定之公益團體
    ，而當場以言詞向被告諭知緩起訴處分，自屬已對外表示而
    發生其效力，縱未經公告或未製作緩起訴處分書，均不影響
    其效力，此時關於處分書之公告、送達僅具有公示及備查之
    作用，不影響其處分之成立、生效，檢察官自應受該處分拘
    束，並應依刑事訴訟法第255 條第1 項製作處分書，將處分
    書送達於被告，以保障被告之權利，非依法定程序，不得任
    意撤銷或變更。
四、本件被告就所犯妨害公務等案件，既先獲檢察官諭知緩起訴
    處分，期間3 年，而在3 年期間內，檢察官並未檢具事證，
    說明被告有何符合刑事訴訟法第253 條之3 第1 項各款之情
    事，卷證內亦未有撤銷緩起訴處分之書面或筆錄可稽，且觀
    其聲請簡易判決處刑書亦未見記載因發現新事實、新證據，
    致雖在緩起訴期間內，檢察官仍得就同一案件逕行聲請簡易
    判決處刑，並使原緩起訴處分因此失其效力之旨，是本件檢
    察官係在合法成立之緩起訴期間內，逕對被告聲請簡易判決
    處刑，其起訴程序違背法律規定之程式甚明，應依刑事訴訟
    法第303 條第1 款規定，諭知不受理之判決。
五、再按法院得逕以簡易判決處刑者，所科之刑以宣告緩刑、得
    易科罰金之有期徒刑及拘役或罰金為限；檢察官聲請以簡易
    判決處刑之案件，經法院認為有刑事訴訟法第451 條之1 第
    4 項但書第3 款所列之法院於審理後，認應為無罪、免訴、
    不受理或管轄錯誤判決之諭知者，應適用通常程序審判之，
    刑事訴訟法第449 條第3 項、第452 條分別規定甚明。又按
    對於簡易判決之上訴，準用刑事訴訟法第三編第一章及第二
    章之規定。管轄第二審之地方法院合議庭受理簡易判決上訴
    案件，應依通常程序審理。其認案件有刑事訴訟法第452 條
    之情形者，應撤銷原判決，逕依通常程序為第一審判決，此
    為法院辦理刑事訴訟簡易程序案件應行注意事項第14項所明
    定。本案既認被告上訴以起訴程序違背規定等語為有理由，
    即應諭知不受理之判決，原審未及詳酌上情，致未適用通常
    程序審理，逕以簡易判決處刑，所踐行之簡易處刑程序違背
    法令，為保障當事人之審級利益，本院合議庭爰依通常訴訟
    程序審判後，撤銷原審判決，並以第一審法院之地位，不經
    言詞辯論，自為第一審判決，末此敘明。
據上論斷，應依刑事訴訟法第455 條之1 第1 項、第3 項、第45
2 條、第369 條第1 項前段、第364 條、第303 條第1 款、第30
7 條，判決如主文。
中    華    民    國    98    年    5     月    8     日
                刑事第十四庭    審判長法  官  張江澤
                                      法  官  劉景宜
                                      法  官  陳海寧
上列正本證明與原本無異。
如不服本判決，應於判決送達後10日內敘明上訴理由，向本院提
出上訴狀 (應附繕本) ，上訴於臺灣高等法院。其未敘述上訴理
由者，應於上訴期間屆滿後20日內向本院補提理由書「切勿逕送
上級法院」。
                                      書記官  梁宜庭
中    華    民    國    98    年    5     月    11    日


司法院資訊處製作；財團法人民間司法改革基金會備份。
